【裁判字號】    92,簡上,537
【裁判日期】    921203
【裁判案由】    
【裁判全文】
臺灣臺北地方法院民事判決                        九十二年度簡上字第五三七號
    上  訴  人  丙○
    訴訟代理人  乙○○
    被上訴人    立果貿易有限公司
    法定代理人  甲○○
當事人間請求返還押租金事件，上訴人對於中華民國九十一年十一月二十六日臺灣臺
北地方法院臺北簡易庭九十一年度北簡字第九０二四號第一審判決提起上訴，本院於
民國九十二年十一月十九日言詞辯論終結，判決如下：
    主  文
上訴駁回。
第二審訴訟費用由上訴人負擔。
    事  實
甲、上訴人方面：
一、聲明：求為判決：
（一）原判決關於不利上訴人部分廢棄。
（二）右開廢棄部分，被上訴人在第一審之訴駁回。
二、陳述：除與原判決記載相同部分予以引用外，並補稱：
（一）依民間慣例，押租金即是作為抵付租金及房屋損害之賠償，而兩造既於租約第
      十九條特定約定「租約未滿三年，沒收十五萬押金」，即是對被上訴人之特別
      限制，以彌補被上訴人提前終止租約，造成上訴人須另尋其他承租人之損失，
      是原判決認為前揭約款僅是作為抵付租金及房屋損壞之賠償，顯曲解該條款之
      原意。
（二）又本件上訴人若未同意被上訴人提前終止租約，則被上訴人勢必須給付租金至
      民國（下同）九十二年四月十五日止，故上訴人同意提前終止租約，並不表示
      同意返還押租金予被上訴人，是上訴人仍得依前揭約定沒收押租金。
三、證據：援用原審之立證方法。
乙、被上訴人方面：
一、聲明：求為判決：上訴駁回。
二、陳述：除與原判決記載相同部分予以引用外，並補稱：
（一）上訴人已於租賃契約書上親書「此合同已於九十一年三月三十一日雙方同意解
      約，此合同作廢」等字，是其既已解約，自不得再援引前揭約定拒絕返還押租
      金。
（二）上訴人於九十一年四月二十六日寄予被上訴人之存證信函中，僅以須依租約第
      十六條扣除房屋稅差額為由，拒絕返還押租金，並未主張依租約第十九條約定
      沒收押租金，足證兩造同意提前終止租約並返還押租金。
（三）上訴人原是以房屋新裝潢為由，要求被上訴人至少承租三年，但被上訴人後已
      續約多次，共承租系爭房屋十一年，遠逾為期三年之約定，上訴人自不得再依
      前揭約定沒收押租金。
（四）被上訴人已提前於九十一年三月十五日自動交屋搬離，亦即多付一個月之租金
      ，且上訴人於被上訴人未搬離前已多次帶人看屋，新承租人亦於九十一年四月
      遷入裝潢，接續被上訴人自九十一年五月一日起承租二年，是上訴人自無任何
      損失。
三、證據：援用原審之立證方法。
    理  由
一、本件被上訴人起訴主張：被上訴人自八十年四月十六日起向上訴人承租門牌號碼
    台北市○○○路二八八號六樓之二之房屋，每月租金新台幣（下同）四萬二千元
    ，押租金十五萬元，租賃期間三年，期滿後已續約三次，最後一次租期自八十九
    年四月十六日起至九十二年四月十五日止。嗣因被上訴人業務減縮，經兩造同意
    提前一年於九十一年三月三十一日終止契約，租金付至九十一年四月十五日止，
    被上訴人已於九十一年三月十五日搬遷，並經上訴人驗收同意返還房屋，上訴人
    應將押租金十五萬元全數退還被上訴人，惟上訴人藉詞因增加房屋稅差額須從押
    租金扣而拒絕返還等情，求為命上訴人返還押租金十五萬元，及自起訴狀繕本送
    達上訴人之翌日起至清償日止，按年息百分五計付利息之判決（上訴人於原審抗
    辯被上訴人應補貼其房屋稅額二萬七千九百零三元，並據以主張抵銷，原審認為
    有理由，而駁回被上訴人此部分之請求，被上訴人未聲明不服而確定）。
二、上訴人則以：被上訴人提前終止租約，故伊自得依契約第十九條「租約未滿三年
    ，沒收十五萬押金」之約定沒收押租金。又上訴人僅是同意被上訴人提前終止租
    約而不須繼續支付租金，並未表示同意返還押租金，故上訴人自仍得依前揭約定
    沒收之云云，資為抗辯。
三、經查被上訴人主張伊自八十年四月十六日起向上訴人承租門牌號碼台北市○○○
    路二八八號六樓之二之房屋，每月租金四萬二千元，押租金十五萬元，租賃期間
    三年，期滿後已續約三次，最後一次租期自八十九年四月十六日起至九十二年四
    月十五日止。嗣因伊業務減縮，經兩造同意提前一年於九十一年三月三十一日終
    止契約，租金付至九十一年四月十五日止，伊已於九十一年三月十五日搬遷，並
    經上訴人驗收同意返還房屋，惟上訴人竟拒不返還押租金之事實，業據其提出房
    屋租賃契約書及存證信函等件為證（見原審卷第九頁至第十五頁），且為被上訴
    人所不爭執，自堪信為真實。上訴人雖抗辯被上訴人提前終止租約，伊自得依契
    約第十九條「租約未滿三年，沒收十五萬押金」之約定沒收押租金云云，惟查，
    兩造之所以於契約上加註前揭條款，乃是因訂約時約定之租賃期限為三年，為避
    免被上訴人違約逕自提前搬離，而約定以押租金作為被上訴人未租滿三年時之違
    約金，故前揭條款之適用自應以租賃期限係三年為前提要件，始有租約未滿三年
    可言。而本件上訴人既同意提被上訴人提前於九十一年三月三十一日終止租約，
    亦即已合意縮短租賃期限，則於租賃期限已縮短為約二年之情形下，自不生是否
    租滿三年之問題，亦即無再適用前揭約款之餘地，是上訴人抗辯其仍得依前揭約
    款沒收違約金云云，自不足取。況且，兩造於提前終止租約時，復於系爭租賃契
    約末頁上加註：「此合同已於九十一年三月三十一日雙方同意解約，此合同作廢
    」等文字，而上訴人並未就前揭約款為仍屬有效之保留，有前揭租賃契約在卷可
    稽（見原審卷第十二頁），另參酌被上訴人九十一年四月十六日發函向上訴人催
    討押租金後，上訴人於九十一年四月二十六日回覆與被上訴人之存證信函中，僅
    言及將從押租金中扣除被上訴人積欠之房屋稅，並未提及要依前揭約定沒收押租
    金等情，有該存證信函附卷可稽（見原審卷第十五頁），足認上訴人亦已同意將
    押租金返還而不予沒收，則上訴人抗辯其並未同意返還押租金云云，亦不足取。
四、綜上所述，被上訴人請求上訴人返還押租金十五萬元及自起訴狀繕本送達上訴人
    翌日即九十一年五月三十日起至清償日止，按年息百分之五計算之利息，即屬有
    據，應予准許。原審所為上訴人敗訴之判決，並無不合。上訴論旨仍執前詞指摘
    原判決不當，求予廢棄改判，為無理由。
五、至兩造其餘之攻擊或防禦方法，及未經援用之證據，經本院審酌後，認為均不足
    以影響本判決之結果，自無逐一詳予論駁之必要。
六、據上論結，本件上訴為無理由，依民事訴訟法第四百三十六條之一第三項、第四
    百四十九條第一項、第四百六十三條、第七十八條，判決如主文。
中      華      民      國    九十二    年      十二     月     三     日
                                        台灣台北地方法院民事第三庭
                                            審判長法  官  謝碧莉
                                                  法  官  李維心
                                                  法  官  李宜娟
右正本係照原本作成。
本判決不得上訴。
中      華      民      國    九十二    年      十二     月     三     日
                                              法院書記官  高菁菁


司法院資訊處製作；財團法人民間司法改革基金會備份。
